臺灣苗栗地方法院刑事判決　　　　　　　 96年度易字第412號
公　訴　人　臺灣苗栗地方法院檢察署檢察官
被　　　告　甲○○
　　　　　　　　　　另案於臺灣臺中監獄苗栗分監執行中
上列被告因詐欺案件，經檢察官提起公訴 （95年度偵字第3812號
），本院依簡式審判程序，判決如下：
    主  文
甲○○幫助犯詐欺取財罪，處有期徒刑參月，如易科罰金，以銀
元參佰元即新臺幣玖佰元折算壹日。
    犯罪事實及理由
一、犯罪事實：
    本件犯罪事實均與起訴書所載相同，茲引用之（如附件）。
二、證據名稱：
    除增加被告甲○○於本院審理中之自白，及「新竹市警察局
    受理刑事案件報案三聯單」、「新竹市警察局受理各類案件
    紀錄表」外，餘均引用起訴書證據並所犯法條欄標題一證據
    部分所載（如附件）。
三、新舊法比較：
    被告甲○○行為後，刑法業於民國94年2 月2 日修正公布，
    並於95年7 月1 日施行。按行為後法律有變更者，適用行為
    時之法律，但行為後之法律有利於行為人者，適用最有利於
    行為人之法律，現行刑法第2 條第1 項訂有明文。又以本次
    刑法修正之比較新舊法，應就罪刑有關之共犯、未遂犯、想
    像競合犯、牽連犯、連續犯、結合犯，以及累犯加重、自首
    減輕暨其他法定加減原因（如身分加減）與加減例等一切情
    形，綜其全部罪刑之結果而為比較，最高法院95年5 月23日
    著有95年度第8 次刑庭會議決議可資參照。查被告行為後，
    刑法第30條第1 項前段幫助犯、第41條第1 項前段易科罰金
    之規定，均已修正，其中：
（一）刑法第30條第1 項前段幫助犯部分：
      觀諸修正前、後該條之規定，僅係從文字上作修正，將原
      條文「從犯」修正為「幫助犯」、「幫助他人犯罪」修正
      為「幫助他人實行犯罪行為」，惟均不影響實務對幫助犯
      向來採嚴格從屬形式之見解，亦即「幫助犯無獨立性，必
      以正犯有犯罪行為之存在，始能成立」之認定，故本條修
      正後並不涉及罪刑實質內容之變更，非屬刑法第2 條第1
      項所指之法律有變更，即無本條之適用，不生新舊法比較
      之問題，應依一般法律適用原則，逕行適用裁判時之刑法
      第30條第1 項前段之規定，此有最高法院95年11月7 日著
      有95年度第21次刑庭會議決議可資參照。
（二）刑法第33條第5 款罰金部分：
　    被告行為後，修正後刑法第33條第5 款規定「罰金：新臺
      幣1 千元以上，以百元計算之」，與修正前刑法第33條第
      5 款規定「罰金：（銀元）1 元以上」不同。比較新舊法
      結果，以修正前即行為時法較有利於被告，故依刑法第2
      條第1 項前段規定，本件關於刑法第339 條第1 項詐欺取
      財罪之最低法定科罰金刑部分，自應適用行為時之法律即
      修正前刑法第33條第5 款規定決定其罰金部分之法定刑。
（三）刑法第41條第1 項前段易科罰金部分：
      本件被告犯罪時之刑法第41條第1 項前段規定：「犯最重
      本刑為5 年以下有期徒刑以下之刑之罪，而受6 個月以下
      有期徒刑或拘役之宣告，因身體、教育、職業、家庭之關
      係或其他正當事由，執行顯有困難者，得以1 元以上3 元
      以下折算一日，易科罰金。」，又被告甲○○行為時之易
      科罰金折算標準，修正前罰金罰鍰提高標準條例第2 條前
      段（現已刪除）規定，就其原定數額提高為100 倍折算1
      日，則本件被告行為時之易科罰金折算標準，應以銀元30
      0 元折算1 日，經折算為新臺幣後，應以新臺幣900 元折
      算為1 日。惟95年7 月1 日修正公布施行之刑法第41條第
      1 項前段則規定：「犯最重本刑為5 年以下有期徒刑以下
      之刑之罪，而受6 個月以下有期徒刑或拘役之宣告者，得
      以新臺幣1000元、2000元或3000元折算1 日，易科罰金。
      」，比較修正前後之易科罰金折算標準，以95年7 月1日
      修正公布施行前之規定，較有利於被告甲○○，是以，本
      件應依刑法第2 條第1 項前段，適用修正前刑法第41條第
      1 項前段規定，諭知易科罰金之折算標準。
（四）綜合上述各條文修正前、後之比較，揆諸前揭最高法院決
      議及修正後刑法第2 條第1 項前段、後段規定之「從舊、
      從輕」原則，自應適用被告行為時之法律，即修正前刑法
      第41條第1 項前段及罰金罰鍰提高標準條例第1 條前段、
      第2 條規定，予以論處。
四、核被告甲○○所為，係犯刑法第30條第1 項前段、第339 條
    第1 項之幫助詐欺取財罪。被告係基於幫助之意思，參與詐
    欺取財犯罪構成要件以外之行為，為幫助犯，應依刑法第30
    條第2 項之規定，按正犯之刑減輕之。爰審酌被告犯罪之動
    機、目的、所生危害，及被告提供前揭銀行帳戶存摺資料供
    不法份子使用，助長不法份子財產犯罪風氣，致1 名被害人
    受騙而匯款，及被告犯罪後坦承犯行、犯後態度良好等一切
    情狀，量處如主文所示之刑，並依修正前刑法第41條第1項
    前段之規定，諭知易科罰金之折算標準，以示懲儆。
五、應適用之法條：
    刑事訴訟法第273 條之1 第1 項、第299 條第1 項前段、第
    第310 條之2 、第454 條第2 項，刑法第2 條第1 項前段、
    第30條第1 項前段、第2 項、第339 條第1 項、修正前刑法
    第41條第1 項前段，罰金罰鍰提高標準條例第1 條前段、修
    正前罰金罰鍰提高標準條例第2 條，現行法規所定貨幣單位
    折算新臺幣條例第2 條，判決如主文。
六、如不服本件判決，得自收受送達之日起10日內，向本院提起
    上訴。
本案經檢察官魏宏安到庭執行職務。
中　　華　　民　　國　　96　　年　　6 　　月　　20　　日
　　                  刑事第三庭  法  官  呂曾達
以上正本證明與原本無異。
如不服本判決，應於判決送達後10日內向本院提出上訴狀（應抄
附繕本）。告訴人或被害人如對於本判決不服者，應具備理由請
求檢察官上訴，其上訴期間之計算係以檢察官收受判決正本之日
期為準。
                                  書記官  許千士
中　　華　　民　　國　　96　　年　　6 　　月　　20　　日
附錄本罪論罪科刑法條全文:
刑法第339條第1項。
中華民國刑法第339 條（普通詐欺罪）
意圖為自己或第三人不法之所有，以詐術使人將本人或第三人之
物交付者，處5 年以下有期徒刑、拘役或科或併科1 千元以下罰
金。
以前項方法得財產上不法之利益或使第三人得之者，亦同。
前二項之未遂犯罰之。
